臺灣臺北地方法院民事裁定　　　　　　 100年度訴字第1959號
原　　　告　高才瓔
上列原告與被告國有財產局台灣北區辦事處、張王石、高玉勳間
請求確認優先購買權存在事件，本院裁定如下：
    主      文
原告應於收受本裁定之日起五日內，補繳第一審裁判費新臺幣貳
萬仟貳佰陸拾伍元，逾期即駁回其訴。
    理      由
一、按核定訴訟標的之價額，以起訴時之交易價額為準；無交易
    價額者，以原告就訴訟標的所有之利益為準。民事訴訟法第
    77條之1第2項定有明文，是法院於核定訴訟標的價額時，應
    以原告起訴請求法院裁判之聲明範圍為準；如原告起訴聲明
    已有一部撤回、變更、擴張或減縮等情形後，法院始為訴訟
    標的價額之核定者，即應祇以核定時尚繫屬於法院之原告請
    求判決範圍為準，據以計算訴訟標的之價額，徵收裁判費用
    （最高法院95年度台抗字第689號裁判意旨參照）。次按以
    一訴主張數項標的者，其價額合併計算之。但所主張之數項
    標的互相競合或應為選擇者，其訴訟標的價額，應依其中價
    額最高者定之。以一訴附帶請求其孳息、損害賠償、違約金
    或費用者，不併算其價額，民事訴訟法第77條之2定有明文
    。該條項所稱之「以一訴附帶請求」者，凡是附帶請求與主
    位請求間有主從、依附或牽連關係者，即有該條項規定之適
    用（最高法院98年度台抗字第860號、98年度台聲字第210號
    裁判意旨參照）。原告起訴雖據繳納裁判費新臺幣（下同）
    24,265元，惟其於100年8月2日、100年10月24日、100年11
    月21日、100年12月5日分別以民事補正更正聲明暨準備書狀
    追加被告張王石、高玉勳並更正聲明及追加先備位聲明，即
    應以追加變更後之聲明計算訴訟標的價額，徵收第一審裁判
    費。
二、就先位聲明第一項部分，原告係依據土地法第104條、民法
    第426條之2之規定訴請確認其對坐落新北市○○區○○段第
    456地號（重測前為安坑段大坪腳小段17-5地號）土地（下
    稱系爭土地）有優先購買權存在，而就先位聲明第二項、第
    三項部分則依民法第767條主張塗銷系爭土地所有權移轉登
    記，以及系爭土地以每平方公尺19,800元之價格由原告優先
    承購，將土地移轉登記予原告，經核均為財產權之請求，均
    應依民事訴訟法第77條之13規定徵收第一審裁判費，其訴訟
    標的價額應以原告就先位聲明第一項至第四項部分所得受之
    客觀上利益價額（即原告若獲勝訴判決可得之利益價額）為
    準，準此，就先位聲明部分之訴訟標的價額應核定為4,696,
    560元（計算式：【118.619,800】＋【118.619,800】
    ＝4,696,560）；就備位聲明部分，原告係依民法第244條第
    2項、第767條、第179條請求撤銷被告與第三人間系爭土地
    及其上房屋之租賃關係，將房屋返還原告，併請求相當於租
    金之不當得利767,895元，及按月給付原告33,651元，其訴
    訟標的價額應以債權人因撤銷權之行使所受利益為準（最高
    法院97年度第1次民事庭會議決議參照），查系爭土地公告
    現值為每平方公尺19,800元，其上房屋依原告陳報課稅現值
    為16,960元，是故就備位聲明之訴訟標的價額即為原告就系
    爭土地及房屋行使撤銷權所受利益（即系爭土地及房屋價值
    ）2,359,760元（計算式：【118.619,800】＋16,960＝
    2,359,760）。
三、查原告已就本件確認優先購買權事件訴訟提起先備位請求，
    顯係以一訴主張數項標的，經核原告請求數項標的，為互相
    競合或應為選擇關係。準此，本件訴訟標的價額應以先備位
    聲明中價額高者為準，應核定為4,696,560元，應徵第一審
    裁判費新臺幣47,530元，原告僅繳納24,265元，尚欠23,265
    元，茲依民事訴訟法第249條第1項但書之規定，限原告於收
    受本件裁定送達5日內，向本院補繳不足額之裁判費23,265
    元，逾期不繳，即駁回原告之訴。又本院前於100年11月14
    日裁定原告應補繳第一審裁判費49,797元之部分，因原告已
    變更減縮聲明而不再援用，併此敘明。
中    華    民    國   100    年    12    月    12    日
                  民事第七庭    法  官  蘇嘉豐
以上正本係照原本作成。
如不服本裁定關於核定訴訟標的價額部分，應於送達後10日內向
本院提出抗告狀，並繳納抗告費新臺幣1,000元；關於命補繳裁
判費部分，不得抗告。
中    華    民    國   100    年    12    月    12    日
                                書記官  林鈞婷